臺灣高等法院刑事判決　　　　　　　　　　　　　九十二年度交上易字第一五四號
　　上　訴　人
　　被　即　告　丁○○
右上訴人因業務過失案件，不服臺灣台北地方法院九十二年度交易字第一六號，中華
民國年月日第一審判決（起訴案號：臺灣地方法院檢察署八十五年度偵字第號）提起
上訴，本院判決如左：
    主　文
原判決撤銷。
丁○○無罪。
　　理　由
一、公訴意旨略以：丁○○係新店客運司機，以駕駛大客車載客為業，為從事駕駛業
    務之人，於民國九十年一月二十四日下午駕駛車牌號碼ＦＫ—五三八號營業大客
    車執行業務，沿台北縣新店市○○路第二車快道往宜蘭方向行駛，於同日下午三
    時三十分許行經北新路一段一五七號前，本應注意車前狀況，隨時採取必要安全
    措施，而當時天候晴、日間有自然光線、路面無缺陷、無障礙物、視距良好，並
    無不能注意情事，適乙○○偕其子徐俊豪、丙○○，甫自丁○○所駕駛前開營業
    大客車前方由甲○○所駕駛之車號ＦＡ—三五八號營業大客車下車，該三人乃在
    該未劃設人行道之路段沿該路往台北方向、未緊靠路邊行走，丁○○疏未注意乙○○及徐俊豪、丙○○之動態即貿然駕車前行，不慎擦撞擅自進入第二快車道之
    行人丙○○（八十七年八月十三日生），致丙○○受有右脛骨、腓骨骨幹骨折、
    右踝及足部大撕裂傷與皮瓣外傷等傷害。丁○○涉犯刑法第二百八十四條第二項
    前段之過失傷害罪嫌云云。
二、按犯罪事實應依證據認定之，無證據不得推定其犯罪事實，刑事訴訟法第一百五
    十四條定有明文；又認定犯罪事實所憑之證據，雖不以直接證據為限，間接證據
    亦包括在內，然而無論直接或間接證據，其為訴訟上之證明，須於通常一般之人
    均不致有所懷疑，而得確信其為真實之程度者，始得據為有罪之認定，倘其證明
    尚未達到此一程度，而有合理之懷疑存在時，事實審法院在心證上無從為有罪之
    確信，自應為無罪之判決（參見最高法院七十六年度台上字第四九八六號判例意
    旨）。
三、訊據被告丁○○固坦認在前揭時間駕車行經肇事路段，惟矢口否認有何業務過失
    傷害犯行，辯稱：當日乙○○偕其子徐俊豪、丙○○搭乘伊車前方由甲○○所駕
    駛之公車，該三人在肇事地點下車後即向伊車方向行來，嗣乙○○突將伊車攔下
    ，並稱伊撞及丙○○，伊下車查看並未發現丙○○，隨即遭乙○○毆打致昏迷，
    實則事發當時該路段塞車，伊車係在靜止狀態，根本不可能撞及丙○○云云。經
    查：
（一）告訴人乙○○故於偵審中指訴: 被害人丙○○係在前開時、地，遭被告丁○○
      所駕駛之前開營業大客車撞傷，並有道路交通事故調查報告表、現場照片等件
      在卷可稽。而丙○○確受有如事實欄所載之傷害，亦有天主教耕莘醫院出具之
      診斷書一紙足憑。告訴人乙○○雖一再堅稱事發當日其偕徐俊豪、丙○○搭乘
      被告丁○○所駕駛之營業大客車，事發前被告丁○○將車停靠路旁讓渠等三人
      下車，伊甫下車即發現丙○○遭被告丁○○駕駛之車輛撞傷云云，惟當日到場
      處理事故之警員戊○○業於偵查中到庭結證稱：當日告訴人乙○○自承係搭乘
      另一部公車，於丙○○遭被告丁○○駕車撞傷後，方在路中攔下被告丁○○所
      駕駛之車輛（九十年度調偵字卷第九頁訊問筆錄參照），另證人甲○○亦於偵
      查中結證稱：當日告訴人乙○○係帶同徐俊豪、丙○○搭乘其所駕駛之車號Ｆ
      Ａ—三五八號營業大客車，一直快到碧潭派出所方下車等語明確（九十年度調
      偵字卷第二十九頁訊問筆錄參照），可知告訴人乙○○稱當日其與徐俊豪、丙○○係搭乘被告丁○○所駕駛之公車一節，並非事實。
（二）告訴人乙○○於原審供稱當日警察到現場時，伊人在車下，小孩是由別人抱著
      ，被告丁○○在車上，好像被伊打昏，後來救護車有來，將小孩及丁○○送醫
      云云。惟查證人即警員戊○○於檢察官偵訊時證稱：「我到現場時，丁○○坐
      在路旁，因為被乙○○打傷，乙○○的小孩正在上救護車：：：，」（見九十
      年度調偵字第三五四號卷第四十三頁）。另告訴人乙○○於警詢中供稱當天與
      二個兒子在北新路二段麥當勞乘坐被告所駕駛之新店客運，行至北新路一段一
      五七號前，公車突然停止且開車門，結果被害人徐俊豪就先下車，大兒子也跟
      著下車，等伊下車時被害人已經被壓在公車下云云（見九十年度偵字第三二一
      八號第五頁背面），惟其於原審卻供稱當天伊在北新路口過檳榔路下車，因為
      已經過站，伊要求司機丁○○讓伊在沒有站牌的地方下車（見原審卷第六十五
      頁）。且告訴人於原審供稱當日北新路上沒有什麼車。為被告丁○○供稱當時
      係過年時間北新路上大塞車，且證人戊○○於本院亦證稱當天是除夕，車流量
      很大（見本院九十二年九月三十日訊問筆錄）。足證告訴人乙○○之供詞前後
      矛盾，且與事實不符，顯無足採。
（三）被害人丙○○之兄徐俊豪當日與告訴人及被害人同車，於社工人員利用模型車
      及畫圖詢偉問徐俊豪其弟（即被害人丙○○）當時是被其等所坐的那台公車（
      指徐禎祥所駕公車）撞還是後面的那台（指被告丁○○所駕車輛）撞？徐俊豪
      均指坐的那台車（見偵字第三五四號卷第六十六頁背面）。
（四）證人即當日到場處理車禍之警員戊○○於偵查中結證稱：其到場處理事故時，
      有發現小孩的鞋子在被告丁○○所駕駛營業大客車之右前車輪下，且當時丙○○的傷在大腿和小腿間，腳掌有撕裂傷，應是被車壓到的傷勢等語（九十年度
      調偵字卷第十頁訊問筆錄參照），另於本院證稱：「我到現場時公車沒有動，
      我看到車子前輪底下有小孩鞋子，大約在車子右前輪前方十幾公分左右，沒有
      看到血跡：：：，」（本院九十二年九月三十日訊問筆錄），而告訴人乙○○
      於本院陳稱：「就是被丁○○壓到，其車輪中間壓到小孩後腳踝，不是整隻腳
      都壓到，我才叫他下車看，叫他將車子往前移動一下，把小孩的腳拉出來。」
      ，按證人證稱見到童鞋在被告所駕公車右前輪前方，而告訴人則陳稱曾要求被
      告將車往前移動，則被告所駕公車若曾壓到被害人，依告訴人之陳述被告曾經
      將公車往前移動，則被害人的鞋子即不可能如證人所稱在其所駕公車之右前輪
      前方，應係在其右前輪下或後方。足證告訴人所言顯不足採。且天主教耕莘醫
      院亦以九十一年九月十三日耕醫病歷字第一○五五號函檢附病歷摘錄單一份，
      載明：「病患丙○○由一一九入，據稱被公車所撞傷，右下腿變形，又足踝大
      撕裂傷，皮瓣外翻，經Ｘ光判讀為脛骨腓骨骨幹骨折，從外傷判斷應為載重車
      輛碾壓傷，是否由公車車輪初起步碾壓則無法判定：：：」等語，有該函附卷
      可按。
（五）另台灣省台北縣區行車事故鑑定委員會就本件車禍鑑定結果認：陳車與丙○○
      右腳受傷似無直接之關聯，所以本案難以鑑定。足認鑑定機關亦無法認定本件
      車禍確為被告丁○○所為。
（六）綜上所述，本案有合理懷疑存在，自屬不能證明被告有過失傷害之犯行。
四、原判決未就全案事證詳為審酌，遽行對被告論科，自非允洽，被告提起上訴，否
    認犯罪，為有理由，應由本院將原判決撤銷，另為被告無罪之諭知。
據上論斷，應依刑事訴訟法第三百六十九條第一項前段、第三百六十四條、第三百零
一條第一項，判決如主文。
本案經檢察官郭弘佑到庭執行職務
中　　　華　　　民　　　國　　九十三　　年　　　四　　　月　　 十九 　　日
                              臺灣高等法院刑事第十一庭
                                  審判長法  官  楊　照　男
                                        法  官  王　詠　寰
                                        法  官  陳　炳　彰
右正本證明與原本無異。
不得上訴。
                                        書記官  沈　秀　容
中　　　華　　　民　　　國　　九十三　　年　　　四　　　月　　 二十 　　日
